【裁判字號】    88,易,398
【裁判日期】    890614
【裁判案由】    誣告
【裁判全文】
臺灣宜蘭地方法院刑事判決                          八十八年度易字第三九八號
    公  訴  人  臺灣宜蘭地方法院檢察署檢察官
    被      告  辛○○
    選任辯護人  林世超
右列被告因誣告案件，經檢察官提起公訴（八十八年度偵字第二一三九號），本院判
決如左：
    主  文
辛○○無罪。
    理  由
一、公訴意旨詳如附件之起訴書所載。
二、按犯罪事實應依證據認定之，無證據不得推定其犯罪事實，又不能證明被告犯罪
    者，應諭知無罪之判決，刑事訴訟法第一百五十四條、第三百零一條第一項定有
    明文。公訴人認被告辛○○涉有刑法第一百七十一條第一項未指定犯人誣告罪嫌
    ，係以：被告當面交付如附表所示三紙本票予戊○○○等情業據證人即其女庚○○、證人丁○○、證人丙○○等於警訊及偵查時證述甚詳，並有遺失票據申報書
    及退票理由單附卷可憑，為主要論據。訊據被告辛○○固不否認有於八十七年（
    訴書誤載為八十八年）十一月間、向台北國際商業銀行羅東分行對附表編號二、
    編號三之本票二紙辦理掛失止付，惟堅詞否認有上開犯行，辯稱：伊並未簽發及
    交付戊○○○上揭三紙本票，而是於八十七年十月三十日當天伊公司需要支付給
    客戶一百五十餘萬，而公司竟無多餘現金而需動用公司客票後才度過難關，事後
    伊追查資金流向，其間發現多張公司本票竟無任何流向紀錄，亦不知去向，伊恐
    本票遭竊或遺失，且其中尚有如附表編號二、編號三之本票二紙未兌現，遂依票
    據掛失程序，聲請法院公示催告並向銀行辦理掛失止付，伊並無誣告之意圖與犯
    行等語。
四、經查：
   （一）證人戊○○○雖於警訊中證稱：「辛○○是我前夫，他在八十七年十月十
         五日在他店裡，交給我三張總計一百萬元，這是他付給我的贍養費。」、
         「三張支票是辛○○同意我開立的，我是在八十七年十月十五日在他店裡
         ，當他的面開立，我開好後交給他過目，他確認無訛後，由他自己蓋章交
         給我」（均見偵查卷第六頁及反面），復於本院審理時卻稱：「我記得我
         跟他上班到八十七年十月十五日，票是何時開的，我不清楚，當時我心情
         不好，詳細日期我忘了‧‧‧」（見本院八十九年二月二日審判筆錄）、
「票是被告同意我開的，當時女兒及師傅都在我身邊，以前所言日期不符
         ，是不記得日子，只知道十月中旬」（見本院八十九年五月三十一日審判
         筆錄），戊○○○因時間久遠對於開票日期究為何日雖有不復記憶之可能
         ，惟若是戊○○○親自填寫，則當時填載時本票，票載發票日期是否與實
         際發票日為同一日，則應有較清晰之記憶，應不會對發票日期有前後證詞
         反覆之情形，是戊○○○之前開證言已有不一且與常情有悖。且證人張加
         壽美與被告辛○○間，業於八十七年七月十日協議離婚並辦妥離婚登記，
         有離婚協議書及戶籍謄本附卷足憑。而關於二人離婚後財產分配問題，已
         有於上開離婚協議書載明，而二人於離婚協議書上並未另有給付贍養費之
         約定，是若如戊○○○上揭證述被告於離婚三月後，竟又於上開時、地，
         同意戊○○○開立如附表所示之三紙本票，更是與情理不合，其所為證言
         實有瑕疵，諉無足採。
   （二）再查，證人庚○○於警訊中稱：「‧‧‧八十七年十月十五日我載我母親
         至建國路一號由母親開立三張支票‧‧‧」、「（當日）有父、母、我、
         丁○○、丙○○及二名會計總共七人在場」、「會計小姐是新來的他何時
         正式上班我不知惟當時他確實有在場」（偵查卷第七十七頁反面）、「‧
         ‧‧當時以為另一名會計也在上班，我當時只看到甲○○」等語（見本院
         八十八年十一月五日審判筆錄）。惟甲○○原任職於宜蘭食品工業股份有
         限公司，於八十七年十月十九日初至被告公司上班，已據證人甲○○到庭
         證述屬實（見本院八十八年十一月五日審理筆錄），並有上開公司宜食廠
         字第八七三號函附卷可憑。雖庚○○復又改證稱：「‧‧‧知道有請兩個
         會計，但當天不知是哪一個」等語（見本院八十八年十月二十二日審判筆
         錄）。證人戊○○○亦證稱：「‧‧‧當時有被告的會計乙○○‧‧‧當
         時那兩個會計是新雇用的，可能名字搞錯，是姐妹‧‧‧」等語（見本院
         八十八年十月二十二日審判筆錄），然證人乙○○已於本院審理時供證：
         僅於八十七年十月二十日、二十六日至被告前揭公司上班一天半等語甚詳
         （見本院八十八年十一月五日審判筆錄）。足見證人戊○○○、庚○○之
         證詞不僅前後反覆不一，且對同一事實有相互矛盾之陳述，自難遽採信為
        對被告不利認定之依據。
   （三）復查，證人丙○○於警訊中稱：「當天戊○○○與他女兒一起至建國路一
         號，他們到達後就一起進屋內找辛○○，談了約十五分鐘戊○○○就哭著
         離開」等語；復於本院八十八年度自字第九號偽造有價證券案件八十八年
         六月二十九日訊問時證稱：「‧‧‧當時在場人士有老板、老闆娘、他們
         兩位女兒、丁○○及一位會計小姐」等語，然被告女兒之一即證人賴淑卿
         於本院審理時到庭證述當日伊並不在場，伊已於八十七年十月十四日下午
         五時離開公司等語甚詳（見本院八十八年自字第九號卷第九十四頁反面）
         ，是證人丙○○前開所言則顯與事實不符。另丁○○於警訊中陳稱：「張
         加壽美在八十七年十月十五日回到店裡與辛○○談事情，我和丙○○在騎
         樓地工作，他們兩人在屋內談事情他們談了約十五分鐘，戊○○○就哭著
         離開我們進屋內問辛○○何事，辛○○手拿著支票簿對我們說，我對他不
         錯我還給他一百萬」等語（見偵查卷第十頁反面）；然丙○○於檢察官偵
         查時卻證稱：「當時我站在走廊在工作，我有聽到要開票至於多少我就不
         知道，‧‧‧其他詳細內容我就未聽清楚」（見偵查卷第七十七頁）、於
         本院審理時再稱：「‧‧‧出來老闆有跟我們講，我沒有聽到說對她不錯
         開一百萬元給她」（見本院八十八年十一月五日審判筆錄），兩人所為證
         言顯有不一，已難採信。參以，被告所經營之嘉勝針車有限公司於八十八
         年十月十五日當日均需至鋐大企業社、羽康企業股份有限公司礁溪廠送貨
         與裝櫃，各有送貨單三紙附卷可憑，證人丁○○、丙○○任職為被告公司
         之師傅，似難於當日身處公司而目睹被告簽發本票之情形，是其前開所證
         言，顯與事實不符，而無足採信。
五、公訴人雖認被告辛○○簽發如附表所示之本票三紙，「‧‧‧業於八十八年十月
    十五日，因支付予其前妻戊○○○以為贍養費，而交付予之收持，竟於八十七年
    （起訴書誤載為八十八年）十一月底，未指定犯人，而向台北國際商業銀行羅東
    分行誣告上開支票遺失‧‧‧」，並以當時被告簽發本票時在場之證人庚○○、
    丙○○及丁○○之證述為主要論罪依據云云。然前開證人戊○○○、庚○○、丙○○及丁○○，渠等證言均有前開不可採信之瑕疵，已如前述。參以，八十七年
    十月十五日下午三時許，被告辛○○確於位在台北市○○○路○段一六一巷三一
    號一樓伍舜貿易有限公司與負責人己○○洽談生意，業據己○○到庭結證屬實，
    並出具證明書乙紙附卷可憑。是被告前揭所辯附表所示之本票非伊所簽發等情，
    應堪可採。是被告誤以本票遭竊或遺失而向銀行辦理掛失手續，亦符合常情，自
    難認被告辛○○有何未指定犯人誣告之犯意甚明。雖上揭附表編號一所示本票曾
    經證人戊○○○提示兌領，然票據係無因證券、持有票據之人當得主張票據上之
    權利，是附表編號一之本票雖經證人戊○○○提示兌領，僅能證明當時戊○○○
    占有該紙本票，而無法證明本票確係被告所簽發予戊○○○，或有同意戊○○○
    開立。此外，復查無其他積極證據足證被告有公訴人所指之誣告犯行，既不能證
    明被告犯罪，揆諸首揭說明，自應為無罪之諭知。
據上論斷，應依刑事訴訟法第三百零一條第一項判決如主文。
本件經檢察官吳慧蘭到庭執行職務。
中      華      民      國      八十九      年      六     月    十四   日
                                  臺灣宜蘭地方法院刑事第二庭
                                      審判長  法  官  黃  永  勝
                                   法  官  郭  淑  珍
                                              法  官  蔡  仁  昭
右正本證明與原本無異。
如不服本判決，應於判決送達後十日內，向本院提出上訴狀。（應附繕本）
                                              書記官  陳  旺  誠
中    華    民    國      八十九        年    六        月    二十      日
附表：
編號   本票號碼    發票日     面額（新台幣） 到期日      備註
一     pＺ0000000   00.10.15   三十萬元       87.11.15    已兌現
二     pＺ0000000   00.10.15   三十萬元       87.12.15
三     pＺ0000000   00.10.15   四十萬元       88.01.15


司法院資訊處製作；財團法人民間司法改革基金會備份。
